【裁判字號】    89,上訴,1127
【裁判日期】    891018
【裁判案由】    搶奪
【裁判全文】
臺灣高等法院高雄分院刑事判決          八十九年度上訴字第一一二七號
    上訴人
    即被告  乙○○
            甲○○
    共      同
    選任辯護人  周村來
                周元培
右上訴人等因搶奪案件，不服臺灣高雄地方法院八十七年度訴字第二四七五號中華民
國八十九年六月十二日第一審判決（起訴案號：臺灣高雄地方法院檢察署八十七年度
偵字第一九二四一號），提起上訴，本院判決如左：
      主      文
原判決撤銷。
乙○○、甲○○均無罪。
      理      由
一、公訴意旨略以，被告乙○○、甲○○二人基於共同犯意，共同意圖為自己不法所
    有，於民國（下同）八十七年八月五日下午九時許，即由屈某騎乘黑色未懸掛車
    牌機車後載許某，在高雄市新興區一帶伺機行搶。其等嗣於同下午九時二十五分
    ，在高雄市新興區○○○路一九二號前，見丙○○右肩背有皮包一只與其夫胡慶
    明及友人董澤義剛從一另啡店走出，正欲上車不及注意之際，強行拉扯簡女皮包
    肩帶，並將簡女拉倒在地後，將皮包肩帶拉斷強行搶走簡女之皮包。簡女之夫胡
    慶明見狀立即追趕，惟仍被許、屈二人駕上車逃逸。嗣經簡女等報案，二人騎乘
    上車，於同日下午十時二十分許，在高雄六合一路與林森一路口，為警查獲。因
    認被告二人涉刑法第三百二十五條第一項搶奪罪嫌云云。
二、公訴人認被告二人涉有右揭搶奪罪嫌，無非以被害人丙○○之指述及證人胡慶明
    、董澤義之證述為論據。
三、訊據被告二人均堅詞否認有何搶奪犯行，均辯稱：案發當時其等均在高雄市埕
    區公園理髮店理髮，被查獲時係要到林森一路統領三溫暖去找一位朋友借錢到六
    合夜市吃宵夜等語。經查：
  (一)被害人丙○○、證人即被害人之夫胡慶明、被害人之友董澤義，於警訊指稱簡女
    係八十七年八月五日二十一時三十分許，在高雄市新興區○○○路一九二號（別
    墅咖啡廳）前被搶皮包一只（據簡女指皮包內有公司大小章、私章五個、身分證
    五張、美國銀行、大統金融卡各一張、健保卡、汽機車駕照、行照各一張、公司
    鑰鎖、住家鑰匙、汽車鑰匙各一串及現金三萬五千元），嗣證人胡慶明、董澤義
    於偵查中供稱被搶之時間為當天晚上九時二十五分（見偵卷第三十九頁反面、第
    四十頁反面），被害人丙○○於原審指稱被搶之時間為當天晚上九時二十分許（
    見原審卷第二十九頁反面），基於上述，簡女於八十七年八月五日二十一時二十
    分至三十分之間，在高雄市新興區○○○路一九二號別墅咖啡廳前確有被搶皮包
    一只，固堪以認定。惟查被告二人於當晚二十二時二十分許，在高雄市○○區○○路與林森路口被警臨檢，而於翌日凌晨第一次警訊時，即提出不在場證明，請
    求警方通知高雄市埕區○○○路三十號公園理髮店老闆查證，經檢察官傳訊該
    理髮店老闆即證人劉秀子證稱：「（本件被告何時有去妳店理髮﹖）答：某日晚
    上九點許來我店理髮，本來我店都是九點關門，他們來時，我還他們〞猴囝仔
    ，怎麼這麼晚才來〞二個人都有理髮，一人是我理平頭，另一人是我夫理的，因
    次日家屬來問我，說他兒子前晚有無來理髮，所以我記得是五日，晚上近九點來
    ，理髮時間最慢半小時」，「如果是被告二人，應該最快九時四十分才離開我的
    理髮店」、「（時間有無記錯﹖）答沒有，因為還他們〞猴囝仔，這麼晚才來
    」（見偵查第三十九頁反面、第四十頁反面），於本院八十九年九月十五日訊問
    時，證人劉秀子亦為大致相同之證述。雖然，於本院訊問時劉秀子證稱被告二人
    理髮費新台幣（下同）五百元，均有付清等語，與乙○○所供二人理髮費一共是
    四百元，當時身上只有三百五十元，尚欠理髮廳五十元云云，然本院上開訊問時
    距案發時間已二年有餘，對此細節難期劉秀子或被告二人牢記，尚難以此即指證
    人劉秀子所為上開被告二人有於前述時間至劉女之理髮店理髮之證述為不實。則
    被告二人所提出案發當時不在場之辯解，尚非全然無據。
  (二)被害人丙○○被搶之皮包及其內之印章、身分證、金融卡、駕照、行照，鑰匙、
    現金等物，並未被查獲；而歹徒行搶後雖經證人胡慶明追捕一段路程，但距被告
    二人於當晚二十二時二十分許為警臨檢時，歹徒尚有充裕的時間藏身、易裝。苟
    本件搶案係被告二人所為，何以未從被告二人起出贓物﹖或謂，被告二人已將贓
    物藏匿或丟棄，但被告二人既已知掩飾犯行，何以竟仍以原貌現身案發現場附近
    ﹖殊違常情。
  (三)被害人丙○○、證人胡慶日、董澤義等人，自警訊、偵查中及原審雖均指證被告
    二人即為歹徒，但除被害人丙○○第一次警訊係在被告二人被逮捕之前外，其餘
    訊間筆錄已在被告二人被警逮捕指認被告二人之後。而被害人丙○○及證人胡慶
    明、董澤義等人於偵查中均指稱均祇看到歹徒側面、背面（見偵卷第十八頁背面
    、第九頁正面、反面），且係在被害人於夜間被搶毫無預警驚慌中目睹，是否能
    看清楚歹徒即被告二人，已非全無疑義，即被害人丙○○亦指稱：「看的〞感覺
    〞就是他二人」（見偵卷第一八頁反面），嗣被害人丙○○及證人胡慶明雖改稱
    有正面看到被告乙○○的臉云云（見偵查卷第十八頁反面、第四十一頁正面），
    但與其等前指稱均未看到歹徒之正面等情不符，則是否事後誇大其詞，亦非完無
    無疑。至歹徒上開穿，並無特殊之處，時下一些年輕人亦常有此穿者，並非
    絕無僅有，尚難以此穿，且被害人及證人僅看到歹徒之側面及背面，遽認被告
    二人即為本案搶奪歹徒。
  (四)被告二人所騎乘之機車係被告甲○○所有，於本案案發前之八十七年三月二十一
    日十四時五十八分，在高雄市○○街、忠孝路口，因無照駕駛被警查獲，其號牌
    由警保管之事實，亦經被告提出高雄市政府警察局舉發違反道路交通管理事件通
    知單影本（高市警刑字第第二０八九八五號）附於本院卷為憑，是被告二人所
    騎乘之機車雖為無號牌之機車，但並非贓車，自無一般歹徒為犯罪而騎乘贓車之
    情形。再參以被告乙○○並無犯罪前科，被告甲○○於七十八年間少年時雖有竊
    盜經裁定交付保護之非行，但距本案已八年多，且被告二人均無搶奪前科。
    綜上所述，尚難以被害人及上開證人之證述遽認被告二人係搶奪歹徒；此外，又
    查無其他積極證據足以證明被告二人確有搶奪之犯行。
四、原審未詳為推求，遽論被告二人搶奪罪刑，尚有未合，被告二人執此而指摘原判
    決不當，為有理由，應將原判決撤銷，另諭知被告二人均無罪之判決。
據上論斷，應依刑事訴訟法第三百六十九條第一項前段、第三百六十四條、第三百零
一條第一項，判決如主文。
本案經檢察官郭振昌到庭執行職務。
中    華    民    國     八十九     年       十       月       十八     日
                              臺灣高等法院高雄分院刑事第二庭
                                  審判長法官  曾永宗
                                        法官  曾玉英
                                        法官  邱永貴
右正本證明與原本無異。
檢察官如不服本判決，應於判決送達後十日內向本院提出上訴狀，其未述理由者並
應於提出上訴狀後十日內向本院補提理由書（應附繕本)。
被告不得上訴。
                                      書記官  周能智
中    華    民    國     八十九     年       十       月     二  十     日
                                                                        Ｆ


司法院資訊處製作；財團法人民間司法改革基金會備份。
